最高法院刑事判決　　　　　　九十四年度台上字第一七八一號
　　上　訴　人　 台灣高等法院高雄分院檢察署檢察官
　　上　訴　人
　　即　被　告　 甲○○
　　　　　　　　　　　　 在.
上列上訴人等因被告違反槍砲彈藥刀械管制條例案件，不服台灣
高等法院高雄分院中華民國九十四年一月十八日第二審判決（九
十三年度上重訴字第二十號，起訴案號：台灣高雄地方法院檢察
署九十二年度偵字第八五八四號），提起上訴，本院判決如下：
    主  文
原判決撤銷，發回台灣高等法院高雄分院。
    理  由
本件原判決認定上訴人即被告甲○○明知槍彈屬懲治走私條例公
告之管制進口物品，依槍砲彈藥刀械管制條例規定，未經許可不
得非法運輸、持有。乃於民國九十一年十一月間，與趙培盛、黃
帝裕、于寶文、朱浚德、柯明昌（均另案審理）共同基於以貨櫃
夾藏槍彈走私入境之犯意聯絡，由被告依趙培盛之指示，於同月
十一日自高雄小港機場搭機至菲律賓馬尼拉市，負責購買椰子籬
笆，並覓得菲律賓VANGELYN報關行，趙培盛則於同年十二月十四
日與黃帝裕、于寶文、柯明昌共同自高雄小港機場搭機前往菲律
賓馬尼拉市與被告及朱浚德會合，經被告介紹菲律賓VANGELYN報
關行職員SIMON REANDINO與趙培盛認識，由趙培盛負責處理報關
事宜，趙培盛並經由朱浚德介紹購買槍彈，而被告、黃帝裕、于
寶文、柯明昌則陸續受趙培盛之指示出面收受槍彈並交付價金，
趙培盛於陸續購得原判決附表編號一至二十八所示之槍彈後，再
指示被告於九十二年一月十七日購買夾藏槍彈所用之芒果乾八箱
帶至菲律賓馬尼拉市機場旁某空屋內，再由趙培盛指揮被告、黃
帝裕、于寶文、朱浚德、柯明昌將槍彈包裝妥當後，藏置於芒果
乾箱中以為掩飾，趙培盛旋僱請菲律賓人開車將上開八箱芒果乾
箱載至馬尼拉市皇賓地區之某貨櫃站，由菲律賓VANGELYN報關行
委請韓國KMTCLINE公司提供貨櫃，該公司菲律賓總代理NYK-FILS
HIPPINGCORPORATION公司將櫃號KMTU0000000 號貨櫃運至該貨櫃
站，趙培盛、黃帝裕、于寶文、朱浚德、柯明昌將上開八箱芒果
乾箱搬入貨櫃最裏層，被告並通知椰子籬笆業者將椰子籬笆及枯
木載至該貨櫃站，將椰子籬笆及枯木搬入貨櫃內作為掩飾，趙培
盛再委請SIMON REANDINO以被告為收貨人報關出口，該只貨櫃經
菲律賓VANGELYN報關行委由韓國KMTCLINE公司之菲律賓總代理NY
K-FILSHIPPINGCORPORATION公司運送，韓國KMTCLINE公司於九十
二年一月十七日、同月二十一日先後開立收貨人為甲○○、貨名
為椰子籬笆五千件、目的港為高雄港之形式托運單及提單予菲律
賓VANGELYN報關行，韓國KMTCLINE公司再將該只貨櫃交由巴哈馬
籍CONSISTENCE 貨櫃船（下稱捷順輪）運送，韓國KMTCLINE船公
司台灣總代理式邦船務代理有限公司取得前開貨櫃進口相關資料
後，於同月二十四日由該公司高雄分公司傳真予港口船務指定代
理人即海鑫船務代理有限公司（下稱海鑫公司），海鑫公司隨即
將該只貨櫃之進口艙單、貨櫃清單、提單等文件傳真予德利船務
代理有限公司（下稱德利公司），由德利公司向財政部高雄關稅
局辦理進口手續，捷順輪於同月二十二日駛離菲律賓馬尼拉港後
，於同月二十五日凌晨駛抵高雄港停泊於第七十八號碼頭。嗣於
同月二十五日下午三時三十分許，為檢警等單位聯合查獲等情。
因而維持第一審論處上訴人共同未經許可，運輸衝鋒槍罪刑之判
決，駁回其在第二審之上訴。固非無見。惟查：(一)科刑判決所認
定之事實，與所採之證據，不相適合，即屬證據上理由矛盾，其
判決當然為違背法令。第一審於九十三年五月二十一日勘驗開櫃
及拆開八個芒果箱取出之槍彈，製有錄影帶，依勘驗筆錄所載：
錄影帶四時五十七分，第一箱紙箱內有短槍約二、三支。五時二
分，第二箱紙箱開啟，報紙內包裹有拆解為二節之長槍一支。五
時八分，開啟第三箱從報紙包裹裡取出短槍一支。五時二十五分
，桌面上已經擺放短槍四支。五時三十一分，開啟第六箱紙箱，
有槍一支。五時四十二分十八秒，海關人員拿出第六箱紙箱，螢
幕直接跳到五時四十七分，因取景角度及海關人員陸續拿起槍枝
觀看無法確定取出槍枝確實數量，大約有四、五支。五時五十七
分，打開第七箱紙箱取出短槍三把。六時九分，紙箱已經打開，
紙箱內無一物，桌上擺放子彈一推，桌面上沒有看到任何槍枝，
螢幕結束時間為六時二十七分二十四秒等情，有勘驗筆錄在卷可
稽（第一審卷(二)第五○二至五○四頁）。綜合上開筆錄，可以確
定槍枝數量者：第二箱有長槍一支；第三箱有短槍一支；第四箱
有短槍四支；第五箱有短槍一支；第七箱有短槍三支。不能確定
槍枝數量者：第一箱短槍約二、三支；第六箱約四、五支。以上
全部槍枝合計長槍一支，短槍十五至十七支。如果無訛，勘驗錄
影帶所顯示之槍枝何以與起訴書（短槍四十四支，長槍六支）及
原判決所指之數量（短槍四十四支，長槍四支）差距如此之大？
原判決所認定槍枝之數量似與勘驗筆錄之記載不相符合，難謂無
證據上理由矛盾之違法。原審未詳加調查，徒以：「觀諸上開勘
驗內容，顯見案件繁複，查獲物繁多，參與之人員眾多，場地寬
廣，攝影機無法同時兼顧全景，畫面非自始至終全程逐一拍攝清
點槍彈數量之過程，有時因取景角度及海關人員多人陸續拿起查
扣槍枝觀看之緣故，畫面呈現現場各處，並不是完全拍攝槍彈部
分，則尚不足以勘驗之光碟片畫面顯示之槍枝不到二十枝，逕認
扣案之槍枝數目與實際走私入關之槍枝數目不符」等語，並認被
告所辯：八個芒果乾箱容量不足以裝入五十支槍枝云云，不足採
信，併有職權調查證據能事未盡之違誤。(二)證據之證明力，雖得
由法院自由判斷，然此項自由判斷職權之行使，須不違背一般經
驗之法則；所謂經驗法則係指基於普通日常生活之經驗而得之定
則，並非個人主觀之推測。原判決認定被告甲○○與趙培盛為共
犯，自菲律賓以貨櫃走私槍彈進口，趙培盛以甲○○為貨櫃之收
貨人等情。惟按貨櫃走私槍彈被查獲，收貨人即難逃刑責。甲○
○既是走私槍彈集團之成員，該走私集團之首謀趙培盛，何以自
曝其短，逕以甲○○名義為收貨人，自陷走私集團於危境？似與
一般常理有違，原判決未說明其所認定之理由，復有判決理由不
備之違法。(三)判決不載理由者當然為違背法令，所謂判決不載理
由，係指依法應記載於判決理由內之事項不予記載，或記載不完
備者而言，此為刑事訴訟法第三百七十九條第十四款上段之當然
解釋，而有罪之判決書，對於被告有利之證據不採納者，應說明
其理由，復為刑事訴訟法第三百十條第二款所明定，故有罪判決
書對於被告有利之證據，如不加以採納，必須說明其不予採納之
理由，否則即難謂非判決不備理由之違法。證人于寶文先後證稱
：「我們裝槍前，趙培盛有叫我們清點槍枝，我只記得有二支Ｍ
十六步槍，短槍大約二十多把」、「確定沒有韓國製DAEWOO的槍
」、「九十二年一月二十五日甲○○之貨櫃內被查獲五十支槍械
，我所知是蔡俊士灌水，蔡俊士把九十一年十二月間利用珊瑚草
為菜底，與趙培盛一同走私韓製PP5 短槍進台灣的槍械拿到本案
充數」、「在裝入芒果箱時，看到槍枝並無超過三十把，也沒有
韓國製槍枝，是蔡俊士將之前走私珊瑚草夾帶三十把槍取出湊只
五十把」（偵卷九十三年三月八日筆錄、第一審卷(二)第四八六、
四六九頁）。原審就于寶文上開證詞，或以其未負責清點槍枝而
不予採信，或就上開有利於被告之證據不予採納，又未說明其不
予採納之理由，另有判決理由不備之違法。(四)當事人聲請調查之
證據，如與本案之待證事實無重要關係者，事實審法院固可予以
駁回，毋庸為無益之調查。若於事實確有重要關係，而又非不易
調查或不能調查者，為明瞭案情起見，自應盡調查職責，踐行調
查之程序。原判決認定負責在菲律賓清點槍枝者係黃帝裕（第一
審卷第四六九頁于寶文筆錄），則為查證八個芒果箱究竟夾藏多
少槍枝，自應傳訊黃帝裕加以查證。茲黃帝裕已到案，並非不易
調查或不能調查，原審未予傳訊，復有應於審判期日調查之證據
未予調查之違法。(五)依起訴書記載內容，本件係於九十二年一月
二十五日下午三時三十分許，在高雄港第七十八號碼頭之貨櫃集
散站查獲。何以證人吳慶文證稱：是在海調站房間內清點（見第
一審卷(二)第五四二頁）？其間有無其他隱情存在？均待釐清究明
。檢察官及被告上訴意旨指摘原判決違法，尚非全無理由，應認
原判決有發回更審之原因。
據上論結，應依刑事訴訟法第三百九十七條、第四百零一條，判
決如主文。
中　　華　　民　　國　九十四　年　　四　　月　 十四 　日
                      最高法院刑事第三庭
                          審判長法官  紀　俊　乾
                                法官  黃　正　興
                                法官  劉　介　民
                                法官  陳　東　誥
                                法官  洪　明　輝
      本件正本證明與原本無異
                                      書  記  官
中　　華　　民　　國　九十四　年　　四　　月   十五   日
                                                      Ｔ
